---
title: Linus Kurs
subtitle: Blatt 5
author: Konstantin Schneider
output:
  rmarkdown::pdf_document:
    toc: no
    highlight: tango
---

```{r echo=FALSE}

knitr::opts_chunk$set(
  eval = FALSE
)

```

# Schlüssel für Remote Login:
*Richten Sie Schlüssel auf Ihrem Linux-CIP-Pool-PC ein, sodass Sie ohne dauerndes Eingeben des Passwortes Files mit der Maschine ch208 austauschen können. Nach dem Ausprobieren den Schlüssel unbedingt wieder löschen!*

Klappt!

# Regulaere Ausdruecke

Geben Sie `echo "Linux ist schlecht" | sed "s/schlecht/gut/"` in der Konsole ein. Was passiert? Der Streaming-Editor `sed` verarbeitet reguläre Ausdrücke. Laden Sie zunächst die Datei stars (siehe Kurs-Homepage) herunter. Verwenden Sie sed, um dann folgende Aufgaben zu lösen:

```
System;Stern;Helligkeit(Scheinbar);Helligkeit(Absolut);Entfernung(LJ)
Sonne;Sonne;-26,7;4.85;0.000016
Alpha Centauri;Proxima Centauri;11.01;15.53;4.42
Alpha Centauri;Alpha Centauri A;-0.01;4.38;4.36
Sirius;Sirius A;-1.43;1.47;8.58
Epsilon Eridani;Epsilon Eridani;3.5-4;6.19;10.52
Prokyon;Prokyon A;0.38;2.66;11.40
Prokyon;Prokyon B;10.7;12.98;11.40
```

a. Ersetzen Sie in jeder Zeile das erste Auftreten von „Alpha“ durch „A.“

```{bash}
cat stars | sed "s/Alpha/A/"
```

```
System;Stern;Helligkeit(Scheinbar);Helligkeit(Absolut);Entfernung(LJ)
Sonne;Sonne;-26,7;4.85;0.000016
A Centauri;Proxima Centauri;11.01;15.53;4.42
A Centauri;Alpha Centauri A;-0.01;4.38;4.36
Sirius;Sirius A;-1.43;1.47;8.58
Epsilon Eridani;Epsilon Eridani;3.5-4;6.19;10.52
Prokyon;Prokyon A;0.38;2.66;11.40
Prokyon;Prokyon B;10.7;12.98;11.40
```

b. Ersetzen Sie in jeder Zeile jedes Auftreten von „Alpha“ durch „A.“

```{bash}
cat stars | sed "s/Alpha/A/g"
```

```
System;Stern;Helligkeit(Scheinbar);Helligkeit(Absolut);Entfernung(LJ)
Sonne;Sonne;-26,7;4.85;0.000016
A Centauri;Proxima Centauri;11.01;15.53;4.42
A Centauri;A Centauri A;-0.01;4.38;4.36
Sirius;Sirius A;-1.43;1.47;8.58
Epsilon Eridani;Epsilon Eridani;3.5-4;6.19;10.52
Prokyon;Prokyon A;0.38;2.66;11.40
Prokyon;Prokyon B;10.7;12.98;11.40
```

c. Ersetzen Sie nur in der 4. Zeile jedes Auftreten von „Alpha“ durch „A.“

```{bash}
cat stars | sed "4s/Alpha/A/g"
```

```
System;Stern;Helligkeit(Scheinbar);Helligkeit(Absolut);Entfernung(LJ)
Sonne;Sonne;-26,7;4.85;0.000016
Alpha Centauri;Proxima Centauri;11.01;15.53;4.42
A Centauri;A Centauri A;-0.01;4.38;4.36
Sirius;Sirius A;-1.43;1.47;8.58
Epsilon Eridani;Epsilon Eridani;3.5-4;6.19;10.52
Prokyon;Prokyon A;0.38;2.66;11.40
Prokyon;Prokyon B;10.7;12.98;11.40
```

Was erhält man, wenn man die folgenden Sequenzen mit sed auf die Datei stars losläßt?
Überlegen Sie zunächst, und verifizieren Sie Ihre Antwort mit
```
cat stars | sed -e "<sequenz>" 
```
d. `s/A//g` 

Alle A's werden geloescht.

e. `s/A//gI`

Alle A's und a's werden geloescht.

f. `s/^S*/test/g`

Am Beginn jeder Zeile wird das Wort *test* eingefuegt. Falls die Zeile mit einem S beginnt, wird dieses ersetzt.

Vergleichen Sie die Unterschiede von a, b, c sowie d, e. Woher kommen sie?

# awk-Skript
Nachdem Sie einige Features von awk aus der Vorlesung ausprobiert haben:

a. Nehmen Sie den Datensatz aus `Data4.asc` (siehe Kurshomepage) und berechnen Sie mit einem einzeiligen awk-Befehl für jede Zeile den Mittelwert der drei Zahlen. Berechnen Sie auch die Gesamtsumme jeder einzelnen Spalte. Kommas müssen aber auf jeden Fall vorher zu Punkten werden...

```{bash}
cat Data4.asc \
    | sed "s/,/./g" \
    | awk '{for (i=1;i<=NF;i++){a[i]+=$i;}} END {for (i=1;i<=NF;i++){printf "%.4f", a[i]/NR; printf "\t"};printf "\n"}'
```

```
15.2974	16.5421	1.1259
```

b. Anschließend etwas Schwereres (Spicken im Internet ist erlaubt und notwendig!): Schreiben Sie nun ein awk-Skript (kompakt geschrieben reichen 4 Zeilen), das:

- von der Kommandozeile eine Ganzzahl wz einliest
- eine Schleife von 1 bis wz abarbeitet
- in dieser Schleife zwei Zufallszahlen x und y zwischen 0 und 1 holt 
- einen Zähler tr um 1 erhöht, falls $x \cdot x + y \cdot y < 1$ ist
- am Ende das Verhältnis 4*tr/wz ausgibt

```{r}



```
